【裁判字號】    99,交上易,323
【裁判日期】    991228
【裁判案由】    過失傷害
【裁判全文】
臺灣高等法院刑事判決               99年度交上易字第323號
上  訴  人
即  被  告  楊書杰
上列上訴人因過失傷害案件，不服臺灣臺北地方法院99年度交易
字第414號，中華民國99年9月29日第一審判決（起訴案號：臺灣
臺北地方法院檢察署99年度偵字第10970號），提起上訴，本院
判決如下：
    主  文
原判決撤銷。
楊書杰從事業務之人，因業務上之過失傷害人致重傷，處有期徒
刑捌月，緩刑參年。
    事  實
一、楊書杰為職業大客車司機，係以駕駛為業務之人，於民國（
    下同）99年4月17日下午3時30分許，駕駛018-HH號營業遊覽
    大客車，沿臺北市○○區○○路由東往西方向行駛，行經臺
    北市○○○路○段、長春路交岔路口之行人穿越道時，原應
    注意遇有行人穿越時，無論有無交通人員指揮或號誌指示，
    均應暫停讓行人先行通過，且當時天候晴、日間自然光線、
    柏油路面無缺陷、亦無障礙物、視距良好，並無不能注意之
    情，竟疏未注意未暫停讓行人先行通過，即自長春路貿然右
    轉中山北路2段，而撞及適由長春路西往東方向穿越斑馬線
    之行人薛景清，致其當場倒地，左腳遭遊覽車右前車輪碾壓
    ，因而受有腦震盪、頭皮開放性傷口、左側膝、小腿及足踝
    開放性傷口、左小腿壓砸傷之傷害，暨左側腿部外傷性截斷
    之毀敗肢體機能之重傷害。嗣楊書杰於偵查犯罪機關發覺前
    主動報警，並向據報到場處理之警員自首，而接受裁判。
二、案經薛景清訴由臺灣臺北地方法院檢察署檢察官偵查起訴。
    理  由
一、按被告以外之人於審判外之言詞或書面陳述，除法律有規定
    者外，不得作為證據；又被告以外之人於審判外之陳述，雖
    不符合同法第159條之1至第159條之4之規定，但經當事人於
    審判程序同意作為證據，法院審酌該言詞陳述或書面陳述作
    成時之情況，認為適當者，亦得為證據。當事人、代理人或
    辯護人於法院調查證據時，知有第159條第1項不得為證據之
    情形，而未於言詞辯論終結前聲明異議者，視為有前項之同
    意，刑事訴訟法第159條第1項及第159條之5分別定有明文。
    查本判決下列所引用之被告以外之人於審判外之陳述（包含
    書面陳述），雖屬傳聞證據，惟當事人於原審及本院審理中
    均表示同意作為證據方法而不予爭執，且迄至言詞辯論終結
    前亦未再聲明異議，本院審酌上開證據資料製作時之情況，
    尚無違法不當及證明力明顯過低之瑕疵，亦認為以之作為證
    據應屬適當，故揆諸前開規定，爰逕依刑事訴訟法第159 條
    之5規定，認前揭證據資料均有證據能力，先予敘明。至證
    明被告犯罪事實之非供述證據，查無違反法定程序取得之情
    ，依同法第158條之4規定反面解釋，亦具證據能力，合先敘
    明。
二、上開事實業據被告楊書杰於偵查、原審、本院審理時坦承不
    諱，核與告訴人薛景清於偵查中之證述相符（見偵查卷第50
    頁），且有交通事故談話紀錄表、道路交通事故現場圖、臺
    北市政府警察局中山分局交通分隊道路交通事故補充資料表
    、現場照片（偵卷第11-19、55頁）附卷為證，又告訴人因
    而受有腦震盪、頭皮開放性傷口、左側膝、小腿及足踝開放
    性傷口、左小腿壓砸傷之傷害，亦有馬偕醫院乙種診斷證明
    書、臺北榮總診斷證明書存卷可稽（偵卷第23、47-48 頁）
    。而按刑法第10條第4項第3款規定：「稱重傷者，謂下列傷
    害：…四、毀敗一肢以上之機能」。查告訴人因本案交通事
    故致其左腳外傷性截斷，有馬偕醫院99年4月17日、同年5月
    5 日乙種診斷書、臺北榮總99年5月18日診斷證明書在卷可
    考（原審卷23、47- 48頁），是告訴人左腳既因車禍遭截肢
    ，足認其1肢機能業已毀敗，而達重傷害程度。
三、次按汽車行經行人穿越道時，遇有行人穿越時，無論有無交
    通人員指揮或號誌指示，均應暫停讓行人先行通過，道路交
    通安全規則第103條第2項定有明文。被告駕車自應遵守上開
    規定，而案發當時天候晴、日間自然光線、柏油路面無缺陷
    、亦無障礙物、視距良好，並無不能注意之情，有案發當時
    現場照片存卷可考（偵卷第15-1 6頁），竟未暫停讓行人先
    行通過貿然右轉，而撞及告訴人，堪認被告顯有過失，且被
    告過失行為與告訴人普通傷害及重傷害間，有相當因果關係
    ，是本案事證明確，被告過失傷害、過失致重傷犯行，洵堪
    認定，應依法論科。
四、核被告所為，係犯刑法第284條第2項後段業務過失致重傷罪
    。而汽車駕駛人，無駕駛執照駕車、酒醉駕車、吸食毒品或
    迷幻藥駕車、行駛人行道或行經行人穿越道不依規定讓行人
    優先通行，因而致人受傷或死亡，依法應負刑事責任者，加
    重其刑至二分之一。道路交通管理處罰條例第86條第1項定
    有明文。被告行經行人穿越道不依規定讓行人優先通行因而
    致人受傷，應依該條項規定加重其刑。惟被告肇事後於偵查
    犯罪機關發覺前，即主動報警，並向報到場處理之警員自首
    而接受裁判，除據被告供承明確（偵卷第11頁），且有卷附
    臺北市政府警察局中山分局刑事案件移送書得憑（偵卷第2
    頁背面）。被告對於未發覺之罪自首而接受裁判，應依刑法
    第62條前段規定減輕其刑，爰依刑法第71條第1項規定先加
    後減。
四、原審據以論罪科刑固非無見，惟被告以一駕駛過失行為致被
    告受重傷，雖有伴隨普通傷害，惟仍應僅論一重傷罪，不生
    一行為觸犯數罪名之想像競合問題，原審認被告係以一行為
    犯刑法第284條第2項前段業務過失傷害罪、及後段業務過失
    致重傷罪，應從一重之業務過失致重傷罪處斷，尚有誤解。
    被告上訴原否認犯罪，嗣請求從輕量刑固無可採，惟原判決
    既有上開可議之處，自屬無可維持，應由本院將原判決撤銷
    改判。爰審酌被告並無前科，此有本院被告前案紀錄在卷為
    證，素行尚佳；坦承犯行，犯後態度尚可；兼衡被告與告訴
    人於本院審理時成立和解，高職畢業智識程度、經濟情況及
    其生活狀況與告訴人傷勢等一切情狀，量處如主文所示之刑
    。查被告未曾因故意犯罪受有期徒刑以上刑之宣告，有卷附
    本院被告前案記錄表可稽，且本院認被告犯後已有悔悟，與
    告訴人達成和解，有利解書在卷可稽（見本院卷第25頁），
    因認被告經此刑之宣告後當知警惕，信無再犯之虞，所受刑
    之宣告以暫不執行為適當，併予宣告緩刑3年，以勵自新。
據上論斷，應依刑事訴訟法第369條第1項前段、第364條、第299
條第1項前段，刑法第284條第2項、第55條、第62條前段、第74
條第1項第1款，道路交通管理處罰條例第86條第1項，刑法施行
法第1條之1第1項、第2項前段，判決如主文。
本案經檢察官劉斐玲到庭執行職務。
中    華    民    國    99    年    12   月    28    日
            刑事第十六庭審判長法  官  陳晴教
                              法  官  吳啟民
                              法  官  王敏慧
以上正本證明與原本無異。
不得上訴。
                              書記官  丁淑蘭
中    華    民    國    99    年    12    月    28    日
附錄：本案論罪科刑法條全文
中華民國刑法第284條
因過失傷害人者，處6月以下有期徒刑、拘役或5百元以下罰金，
致重傷者，處1年以下有期徒刑、拘役或5百元以下罰金。
從事業務之人，因業務上之過失傷害人者，處1年以下有期徒刑
、拘役或1千元以下罰金。致重傷者，處3年以下有期徒刑、拘役
或2千元以下罰金。

司法院資訊處製作；財團法人民間司法改革基金會備份。
